【裁判字號】    97,易,1258
【裁判日期】    971016
【裁判案由】    傷害
【裁判全文】
臺灣彰化地方法院刑事判決              97年度易字第1258號
公  訴  人  臺灣彰化地方法院檢察署檢察官
被      告  乙○○
                    （現於臺灣彰化監獄執行中）
上列被告因傷害案件，經檢察官提起公訴（97年度偵字第5312號
），本院判決如下：
    主  文
乙○○傷害人之身體，累犯，處有期徒刑肆月，如易科罰金，以
新臺幣壹仟元折算壹日。扣案木棍壹截沒收。
    事  實
一、乙○○前因竊盜案件，經本院以92年度易字第1168號判決處
    有期徒刑4 月確定，於民國93年2 月16日易科罰金執行完畢
    。又因竊盜案件，經臺灣嘉義地方法院以93年度嘉簡字第24
    號判決處有期徒刑4 月確定，於93年5 月12日易科罰金執行
    完畢。其與甲○○為朋友，因細故發生爭執，嗣於97年4 月
    25日下午5 時50分許，乙○○駕駛車牌號碼9913-GE 號自用
    小客車行經嘉義縣民雄鄉○○街228 號前時，適甲○○亦騎
    乘機車途經該處，乙○○即基於傷害人身體之犯意，將甲○
    ○攔下後，自其車內取出其所有之木棍1 支毆打甲○○頭部
    ，造成甲○○受有頭皮挫傷及撕裂傷約3 公分之普通傷害，
    並導致上開木棍斷裂為2 截，乙○○隨即持其中1 截木棍離
    開。甲○○嗣即報警處理，並將乙○○遺留於現場之木棍1
    截交由警方處理。
二、案經甲○○訴由嘉義縣警察局民雄分局報請臺灣嘉義地方法
    院檢察署呈請臺灣高等法院檢察署檢察長核轉臺灣彰化地方
    法院檢察署檢察官偵查起訴。
    理  由
壹、程序部分
一、按被告以外之人於偵查中向檢察官所為之陳述，除顯有不可
    信之情況者外，得為證據，刑事訴訟法第159 條之1 第2 項
    定有明文。是證人即告訴人甲○○於偵查中以證人身分具結
    陳述，且觀其筆錄製作之原因、過程等，並無顯不可信之情
    況，揆諸前揭法條規定，自得為證據。又按被告以外之人於
    審判外之言詞或書面陳述，除法律有規定者外，不得作為證
    據，刑事訴訟法第159 條第1 項固定有明文，惟被告以外之
    人於審判外之陳述，雖不符合同法第159 條之1 至第159 條
    之4 規定，但經當事人於審判程序同意作為證據，法院審酌
    該言詞陳述或書面陳述作成時之情況，認為適當者，亦得為
    證據，當事人、代理人或辯護人於法院調查證據時，知有第
    159 條第1 項不得為證據之情形，而未於言詞辯論終結前聲
    明異議者，視為有前項之同意，此觀同法第159 條之5 規定
    即明。查本判決後開引用各該被告乙○○以外之人於審判外
    之陳述（包含書面陳述），固皆屬傳聞證據，惟當事人雖知
    上開證據資料為傳聞證據，但於本院準備程序及審判期日中
    均表示同意或無意見而不予爭執，且迄至言詞辯論終結前亦
    未再聲明異議，本院審酌上開證據資料製作時之情況尚無違
    法不當等瑕疵，且與本案具有關連性，認為以之作為證據應
    屬適當，揆諸前開規定，爰逕依刑事訴訟法第159 條之5 規
    定，認前揭證據資料均例外有證據能力，合先敘明。
二、卷附其餘非供述證據，無傳聞法則之適用，與本案待證事實
    具有關連性，且無證據證明係公務員違法取得或製作之物，
    自得採為證據。
貳、實體部分
一、訊據被告乙○○矢口否認有何上開傷害犯行，辯稱：當時係
    告訴人甲○○持上開木棍毆打伊，伊出於防衛，方拾起斷落
    於地之一截木棍自衛云云。惟查：
  (一)被告前於警詢、偵訊時稱：伊下車見告訴人自地上撿起木棍
    朝伊打來，於是用左手攔下並搶下木棍反打告訴人等語（警
    卷第5 頁、偵卷第4 頁），嗣於本院準備程序時則辯稱：係
    不小心揮到告訴人等語（見本院97年7 月23日準備程序筆錄
    第3 頁），於本院審理時則改稱：係因自衛而傷害告訴人等
    語（見本院97年10月2 日審判筆錄第2 頁），其前後所辯情
    節迥異，是其是否係因過失或自衛而傷及告訴人，顯屬有疑
    ，惟依其前後辯解內容觀之，被告自承有以木棍觸及告訴人
    身體之行為乙節，則無疑義。
  (二)再者，本件係被告開車將騎機車之告訴人攔下，隨即自其車
    內取出木棍1 支毆打告訴人頭部，並向告訴人表示：「你不
    是要對我怎樣？」等語，其毆打告訴人頭部之行為導致上開
    木棍斷裂為2 截，被告之後立即帶同其中1 截木棍離開現場
    等節，迭經證人即告訴人甲○○於警詢、偵訊時證述綦詳（
    見警卷第1 頁、偵卷第11頁），並有財團法人嘉義基督教醫
    院診斷證明書1 紙（警卷第7 頁）、扣案木棍1 截可資佐證
    ，足徵告訴人證述被告傷害情形與其所受傷勢相符，且告訴
    人係於97年4 月25日即至財團法人嘉義基督教醫院急診處就
    診，亦足認告訴人所受上開傷害與被告毆打犯行間有時間上
    之密切關連，兩者間有因果關係無疑；衡諸告訴人與被告原
    係朋友，交情尚佳，實無可能僅因先前之細故糾紛，即設詞
    誣陷被告涉犯傷害犯行，並始終指訴不移，是其證述洵堪採
    信。
  (三)況被告雖辯稱係告訴人先持上開木棍毆打伊，伊伸手抵擋導
    致木棍斷裂，並拾起其中1 截木棍自衛云云。惟該木棍乃質
    地堅硬之物，果如被告所辯，係遭告訴人毆打導致木棍斷裂
    ，則被告理應受有相當之傷害，詎其竟未就醫，亦未報警處
    理，且稱就左手臂所受傷害僅自行買藥膏塗抹等語（見警卷
    第6 頁），依其辯解內容，其所受傷害實屬輕微，顯非遭人
    以木棍強力毆打至木棍斷裂所致之傷害，從而，其辯解內容
    是否屬實，顯有可疑。再反觀告訴人係頭部受有頭皮挫傷及
    撕裂傷約3 公分之傷害，且於同日立即就醫以急診手術縫合
    ，並報警處理，受傷情形嚴重，該等傷勢非無意間以木棍揮
    及所能導致，係遭被告以木棍強力毆打所致之傷害無訛。綜
    上各節以觀，被告上揭辯解洵屬事後卸責之詞，不足採信。
  (四)綜上，本件事證明確，被告犯行堪以認定，應依法論科。
二、核被告所為，係犯刑法第277 條第1 項傷害罪。被告前因竊
    盜案件，經本院以92年度易字第1168號判決處有期徒刑4 月
    確定，於93年2 月16日易科罰金執行完畢；又因竊盜案件，
    經臺灣嘉義地方法院以93年度嘉簡字第24號判決處有期徒刑
    4 月確定，於93年5 月12日易科罰金執行完畢，有臺灣高等
    法院被告前案紀錄表可稽，被告於有期徒刑執行完畢後5 年
    內又故意再犯本案之罪，為累犯，應依刑法第47條第1 項規
    定，加重其刑。爰審酌被告僅因細故口角，即持木棍毆打傷
    人，行為實屬不該，犯後復否認犯行，難見悔意，且迄未與
    告訴人達成和解或賠償損害，暨其犯罪手段、生活狀況、智
    識程度等一切情狀，量處如主文所示之刑，並諭知易科罰金
    之折算標準，以示懲儆。扣案木棍1 截係被告所有供其為本
    件傷害犯行所用之物，爰依刑法第38條第1 項第2 款規定，
    宣告沒收；至被告攜離現場之木棍1 截，未據扣案，為避免
    將來執行之困難，爰不予宣告沒收，併此說明。
據上論斷，應依刑事訴訟法第299 條第1 項前段，刑法第277 條
第1 項、第47條第1 項、第41條第1 項前段、第38條第1 項第2
款，刑法施行法第1 條之1 第1 項、第2 項前段，判決如主文。
本案經檢察官蔡曉崙到庭執行職務。
中    華    民    國    97    年    10    月    16    日
                  刑事第三庭    審判長法官  余仕明
                                法      官  唐中興
                                法      官  楊舒嵐
以上正本證明與原本無異。
如不服本判決，應於判決送達後10日內，向本院提出上訴書狀，
上訴書狀應「敘述具體上訴理由」，並按他造當事人之人數附繕
本。「切勿逕送上級法院」。
告訴人或被害人對於判決如有不服具備理由請求檢察官上訴者，
其上訴期間之計算係以檢察官收受判決正本之日期為準。
中    華    民    國    97    年    10    月    17    日
                                書  記  官  張木松
附錄論罪科刑法條：
中華民國刑法第277條第1項
（普通傷害罪）
傷害人之身體或健康者，處3年以下有期徒刑、拘役或1千元以下
罰金。


司法院資訊處製作；財團法人民間司法改革基金會備份。
